臺灣嘉義地方法院刑事判決
111年度金訴字第160號
公  訴  人  臺灣嘉義地方檢察署檢察官
被      告  蔡沛翰


            劉丞恩


上列被告因詐欺等案件，經檢察官提起公訴（１１１年度偵字第２４６
２號），本院判決如下：
    主    文
蔡沛翰犯三人以上共同詐欺取財罪，處有期徒刑壹年肆月。未扣
案之犯罪所得新臺幣伍仟元沒收，於全部或一部不能沒收或不宜
執行沒收時，追徵其價額；另案扣押之門號○○○○○○○○○○號行動電
話壹支（含ＳＩＭ卡壹張）沒收。
劉丞恩犯三人以上共同詐欺取財罪，處有期徒刑陸月；另案扣押
之門號○○○○○○○○○○號行動電話壹支（含ＳＩＭ卡壹張）沒收。
    犯罪事實
一、蔡沛翰、劉丞恩於民國１１０年１０月３１日之前某日，加入「楊
    慶仁」等人所組成３人以上，以實施詐術為手段，具持續性
    及牟利性之結構性詐欺集團組織（下稱本案詐欺集團，蔡沛
    翰、劉丞恩所涉參與犯罪組織罪嫌部分，其等因有參與同一
    詐欺集團之另案犯行，各均早於本案繫屬於其他法院審理中
    ，故認不在本案審理範圍內），蔡沛翰擔任取款車手之工作
    ，劉丞恩則擔任現場把風及監視車手之工作。蔡沛翰、劉丞
    恩嗣即與「楊慶仁」及本案詐欺集團其他不詳成年成員，共
    同意圖為自己不法所有，基於３人以上共同詐欺取財、隱匿
    詐欺所得去向之洗錢犯意聯絡，先由本案詐欺集團不詳成員
    以如附表編號１所示之詐欺方式，詐騙如附表編號１所示之告
    訴人陳○○，致其陷於錯誤，而先後匯款至江○○所有如附表編
    號１所示之人頭帳戶（江○○所涉幫助詐欺取財、幫助洗錢罪
    嫌，雖經臺灣桃園地方檢察署檢察官以１１１年度偵字第１４３４０
    、１４３４１號為不起訴處分確定，然本案尚無積極事證足認蔡
    沛翰、劉丞恩可預見上開人頭帳戶係以詐欺方式詐騙而來）
    ，再由「楊慶仁」指示蔡沛翰前往址設嘉義市○○路○○○○號之
    「空軍１號」領取上開人頭帳戶之提款卡持以提領詐騙款項
    ，蔡沛翰即夥同劉丞恩共乘劉丞恩母親名下之車牌號碼○○○－
    ○○○○號普通重型機車至如附表編號１所示之提領地點，由蔡
    沛翰持上開人頭帳戶提款卡，接續於如附表編號１所示之提
    領時間、地點，提領如附表編號１所示之金額，劉丞恩則在
    附近把風、監視，迨蔡沛翰將上開款項領出交予劉丞恩後，
    蔡沛翰、劉丞恩再一同至約定地點將上開款項交予「楊慶仁
    」，輾轉繳回本案詐欺集團上手，以此方法製造金流斷點，
    致無從追查前揭犯罪所得之去向，而隱匿詐欺犯罪所得。蔡
    沛翰並因此取得新臺幣（下同）５０００元之報酬。
二、案經陳○○訴由嘉義市政府警察局移送臺灣嘉義地方檢察署檢
    察官偵查起訴。
    理    由
壹、證據能力之認定：
    查本判決後述所引用之供述證據，檢察官及被告蔡沛翰、劉
    丞恩於本院審理中均表示沒有意見而不予爭執（見本院卷第
    ５０、７２頁），且迄至言詞辯論終結前均未聲明異議，本院審
    酌上開證據資料製作時之情況，尚無違法不當及證明力明顯
    過低之瑕疵，亦認為以之作為證據應屬適當，爰依刑事訴訟
    法第１５９條之５之規定，認均有證據能力。其餘資以認定本案
    犯罪事實之非供述證據，亦查無係公務員違反法定程序取得
    之情，依刑事訴訟法第１５８條之４規定反面解釋，洵具證據能
    力。
貳、認定犯罪事實所憑之證據及理由：
一、被告蔡沛翰部分：
　　上開犯罪事實，業據被告蔡沛翰於警詢、檢察官訊問及本院
    審理中坦承不諱（見警卷第２至５頁，偵卷第３９至４０頁，本院
    卷第４８至４９、９４至９６、９８、１０３至１０４頁），核與證人即同案
    被告劉丞恩於警詢、檢察官訊問及本院審理中所為有關「其
    與蔡沛翰共乘機車去領取裝有上開人頭帳戶提款卡之包裹」
    、「其於如附表編號１所示之提領時間，與蔡沛翰共乘機車
    至如附表編號１所示之提領地點」之供述內容（見警卷第７至
    ９頁，偵卷第５２頁正、反面，本院卷第４６至４７、９７、１００頁）
    ，及證人即如附表編號１所示之告訴人陳○○於警詢中所為遭
    詐騙匯款之證述（見警卷第５３至５５頁），均大致相符，並有
    被告蔡沛翰與證人劉丞恩間之ＭＥＳＳＥＮＧＥＲ對話紀錄截圖１份、
    上開機車之車輛詳細資料報表１紙、被告蔡沛翰提領款項之Ａ
    ＴＭ監視器畫面翻拍照片３張、提領款項地點周邊監視器畫面
    翻拍照片５張，及證人陳○○之新北市政府警察局新莊分局頭
    前派出所陳報單、受（處）理案件證明單、受理各類案件紀
    錄表、受理詐騙帳戶通報警示簡便格式表各１份，及如附表
    編號１所示人頭帳戶之開戶資料、歷史交易明細查詢結果各１
    份附卷可稽（見警卷第１８至２３、２６、３１至３６、５１至５２、５７、
    ５９至６０、６２至６６頁），足認被告蔡沛翰上開任意性自白確與
    事實相符，堪以採信。
二、被告劉丞恩部分：
　　訊據被告劉丞恩固坦承與被告蔡沛翰共乘機車去領取裝有上
    開人頭帳戶提款卡之包裹；及於如附表編號１所示之提領時
    間，與被告蔡沛翰共乘上開機車至如附表編號１所示之提領
    地點等事實，然矢口否認涉有何３人以上詐欺取財及洗錢犯
    行，並辯稱：我不知道蔡沛翰是去提領詐騙贓款，因為蔡沛
    翰跟我說他沒有車，我才載他出門，我不認識「楊慶仁」云
    云。經查：
㈠、被告劉丞恩確有與被告蔡沛翰共乘機車去上址「空軍１號」領
    取裝有上開人頭帳戶提款卡之包裹，及於如附表編號１所示
    之提領時間，與被告蔡沛翰共乘機車至如附表編號１所示之
    提領地點等情，除據被告劉丞恩於警詢、檢察官訊問及本院
    審理中供述明確（見警卷第７至９頁，偵卷第５２頁正、反面，
    本院卷第４６至４７、９７、１００頁）外，亦經證人即同案被告蔡
    沛翰於警詢、檢察官訊問及本院審理中證述屬實（警卷第３
    頁，偵卷第３９至４０頁，本院卷第７９至８１、８６、９１頁），並有
    上開ＭＥＳＳＥＮＧＥＲ對話紀錄截圖、車輛詳細資料報表、監視器
    畫面翻拍照片在卷可佐，堪以認定。而被告蔡沛翰於如附表
    編號１所示之提領時間、地點所提領如附表編號１所示之金額
    ，係本案詐欺集團以如附表編號１所示之詐欺方式詐騙告訴
    人匯入之款項乙節，亦經證人陳○○於警詢中證述詳實（見警
    卷第５３至５５頁），並有證人陳○○前述報案資料及上開人頭帳
    戶之開戶資料、歷史交易明細查詢結果存卷可考，同堪認定
    。
㈡、被告劉丞恩於本案中係分擔「把風、監視」之工作，並知曉
    證人蔡沛翰所提領之款項係詐騙他人之犯罪所得等節，業據
    證人蔡沛翰於警詢、檢察官訊問及本院審理中證稱：我跟劉
    丞恩是高職同學，劉丞恩有跟我一起去白河、雲林、嘉義等
    地提款約４至５次，本案我跟劉丞恩是共乘機車一起去如附表
    編號１所示之合作金庫、玉山郵局提款，我負責提款、他幫
    我把風看外面有沒有警察及監視我看我有沒有偷拿錢，劉丞
    恩知道我領的錢是詐騙贓款，本案我領到的錢都是交給劉丞
    恩，之後我們再一起去找楊慶仁，劉丞恩再把贓款丟進楊慶
    仁駕駛之自小客車內，楊慶仁算是我跟劉丞恩之上手，我跟
    劉丞恩經由劉丞恩朋友介紹找到楊慶仁，楊慶仁那時有跟我
    們提到提領詐騙款項的事，請我們去做車手提領款項之工作
    ，所以之後我們才會去做領取提款卡包裹及拿包裹內提款卡
    領錢的事情。楊慶仁有給我們１支ＩＰＨＯＮＥ６之工作機，我跟劉
    丞恩１１０年１０月３１日之ＭＥＳＳＥＮＧＥＲ對話紀錄中有１張取貨單照
    片，這是楊慶仁傳給我的，我傳給劉丞恩跟他說要一起去領
    這個包裹，劉丞恩本來說臨時有事無法跟我一起去，要跟楊
    慶仁請假，劉丞恩有把工作機給我，後來劉丞恩說他有空了
    ，我就跟劉丞恩一起去「空軍１號」拿包裹，劉丞恩從頭到
    尾都知道我們去提款機那邊是要提領贓款等語綦詳（見警卷
    第３至４頁，偵卷第３９至４０頁，本院卷第７９至８３、８５至９２頁）
    。參酌被告劉丞恩前揭與證人蔡沛翰如下之ＭＥＳＳＥＮＧＥＲ對話
    紀錄截圖內容：
（畫面顯示時間１１０年１０月３１日上午１時３９分） 蔡沛翰：打明天 　　　　等 劉丞恩：靠北我在我哥這喝酒明天應該沒辦法 　　　　幫我請假一下 　　　　我沒有哥哥的電話 蔡沛翰：…… 劉丞恩：拍謝還是我跟哥哥說你給我電話 蔡沛翰：這麼臨時我找不到人 劉丞恩：我問一下 　　　　等我 蔡沛翰：（手比讚的圖示） （畫面顯示時間１１０年１０月３１日上午１時４４分） 劉丞恩：（語音留言２秒） （畫面顯示時間１１０年１０月３１日上午３時１９分） 蔡沛翰：（錯過來電） 劉丞恩：到７－１１了 蔡沛翰：（語音留言２秒） 劉丞恩：（手比讚的圖示） 　　　　我在這 （畫面顯示時間１１０年１０月３１日上午６時４３分） 蔡沛翰：（錯過來電） 劉丞恩：（撥出電話通話３２秒） 　　　　你那邊有沒有３０００ （畫面顯示時間１１０年１０月３１日下午１時５３分） 蔡沛翰：（接入電話通話２９秒） 　　　　（傳送１張取貨單之照片）　 劉丞恩：哪裡嘉北 （畫面顯示時間１１０年１０月３１日下午１時５６分） 劉丞恩：（撥出電話通話１８秒） （畫面顯示時間１１０年１０月３１日下午２時１１分） 劉丞恩：（撥出電話通話２４秒） 蔡沛翰：（手比讚的圖示） 　　　　（語音留言３秒） 　　　　（語音留言３秒） 劉丞恩：白金漢宮在過來 　　　　７－１１在直走過紅綠燈 　　　　啊看哥能不能先領錢我要先還人家錢 蔡沛翰：（手比讚的圖示） 
    稽之被告劉丞恩於本院審理中所供：上開對話紀錄中「明天
    應該沒辦法，幫我請假一下，我沒有哥哥的電話」、「拍謝
    還是我跟哥哥說你給我電話」所指之哥哥是指楊慶仁等語（
    見本院卷第１０１頁），被告劉丞恩對於「楊慶仁」為何人顯
    知之甚詳，且係依「楊慶仁」之指示與證人蔡沛翰搭配一同
    前往「空軍１號」領取裝有提款卡之包裹，並能從中獲得一
    定報酬，足徵證人蔡沛翰上開證述各節，並非捏造之詞，堪
    以採信。被告劉丞恩上開所辯不認識「楊慶仁」，不知道被
    告蔡沛翰本案所提領之款項是詐騙贓款云云，核與上開事證
    有違，無可採信。
三、按行為人意圖掩飾或隱匿特定犯罪所得來源，而將特定犯罪
    所得直接消費處分，甚或交予其他共同正犯予以隱匿，或由
    共同正犯以虛假交易外觀掩飾不法金流移動，即難認僅單純
    犯罪後處分贓物之行為。例如詐欺集團向被害人施用詐術後
    ，為隱匿其詐欺所得財物之去向，而令被害人將其款項轉入
    該集團所持有、使用之人頭帳戶，並由該集團所屬之車手前
    往提領詐欺所得款項得逞後層層轉交上手，檢察官如能證明
    該帳戶內之資金係本案詐欺之特定犯罪所得，即已該當於洗
    錢防制法第１４條第１項之一般洗錢罪（最高法院１０８年度台上
    字第１７４４號、第３０８６號判決意旨參照）。查本案詐欺集團之
    犯罪手法係由該詐欺集團不詳成員撥打電話詐騙如附表編號
    １所示之告訴人，行騙成功後，上開告訴人將錢匯入該詐欺
    集團成員所提供之人頭帳戶，該詐欺集團成員回報上開告訴
    人已匯入金錢後，再由被告蔡沛翰夥同被告劉丞恩提領人頭
    帳戶內之詐騙所得款項，是以本案被告蔡沛翰、劉丞恩所屬
    詐欺集團係由不詳成員向上開告訴人施用詐術後，為隱匿其
    詐騙所得財物之去向，而令上開告訴人將款項轉入該詐欺集
    團所提供之人頭帳戶，之後由該詐欺集團之「車手」前往提
    領詐騙所得款項得逞，再轉交予上手，而製造金流斷點，致
    無從追查上開犯罪所得去向，而掩飾或隱匿上開犯罪所得，
    即已該當於洗錢防制法第１４條第１項之一般洗錢罪。且以人
    頭帳戶來施行詐騙取得款項之手法，早已經媒體廣為報導，
    被告蔡沛翰、劉丞恩更實際加入本案詐欺集團，分別擔任「
    車手」、「把風及監視」之工作，並一同將被告蔡沛翰提領
    之款項交予該詐欺集團之上手，是以被告蔡沛翰、劉丞恩當
    知悉本案詐欺集團均係利用人頭帳戶供告訴人匯款，再由詐
    欺集團之「車手」提領詐騙所得款項後轉交等情節，而以此
    詐騙手法客觀上切斷詐騙所得金流之去向，所為已製造金流
    斷點，使犯罪所得去向不明，其等掩飾或隱匿特定犯罪所得
    去向、所在，而移轉詐欺取財之特定犯罪所得之行為甚明。
四、次按刑法第３３９條之４第１項第２款之立法理由為多人共同行使
    詐術手段，易使被害人陷於錯誤，其主觀惡性較單一個人行
    使詐術為重，有加重處罰之必要，爰仿照本法第２２２條第１項
    第１款之立法例，將「三人以上共同犯之」列為第２款之加重
    處罰事由，本款所謂「三人以上共同犯之」，不限於實施共
    同正犯，尚包含同謀共同正犯。次按共同正犯之意思聯絡，
    原不以數人間直接發生者為限，即有間接之聯絡者，亦包括
    在內，如甲分別邀約乙、丙犯罪，雖乙、丙間彼此並無直接
    之聯絡，亦無礙於其為共同正犯之成立（最高法院７７年台上
    字第２１３５號判例意旨參照）。又按共同實行犯罪行為之人，
    在合同意思範圍以內，各自分擔犯罪行為之一部，相互利用
    他人之行為，以達其犯罪之目的者，即應對於全部所發生之
    結果，共同負責，不問犯罪動機起於何人，亦不必每一階段
    犯行，均經參與。再關於犯意聯絡，不限於事前有所協定，
    其於行為當時，基於相互之認識，以共同犯罪之意思參與者
    ，亦無礙於共同正犯之成立。且數共同正犯之間，原不以直
    接發生犯意聯絡者為限，即有間接之聯絡者，亦包括在內（
    最高法院９８年度台上字第７１３號、９８年度台上字第４３８４號判
    決要旨參照）。查被告蔡沛翰、劉丞恩所加入之本案詐欺集
    團係利用電話施行詐術，誘使告訴人受騙，而依指示匯款至
    指定之人頭帳戶，並由「楊慶仁」電話指示被告蔡沛翰提領
    詐騙所得款項，而後由被告蔡沛翰持人頭帳戶提款卡提領詐
    騙所得款項、被告劉丞恩在現場把風及監視，被告蔡沛翰、
    劉丞恩再一同將提領之詐騙所得款項交予「楊慶仁」，輾轉
    繳回集團上手，其組織縝密，分工精細，成員至少包括「楊
    慶仁」及被告蔡沛翰、劉丞恩等人，而達３人以上至明。雖
    被告蔡沛翰、劉丞恩未必對全部詐欺集團成員均有所認識或
    知悉其等之確切身分，亦未實際參與全部詐欺取財犯行，然
    此一間接聯絡犯罪之態樣，正為具備一定規模詐欺犯罪所衍
    生之細密分工模式，參與犯罪者透過相互利用彼此之犯罪角
    色分工，而形成一個共同犯罪之整體以利施行詐術，是其等
    實均有以自己共同犯罪之意思，在共同犯意聯絡下，相互支
    援、供應彼此所需地位，相互利用他人行為，以達共同詐欺
    取財之目的，被告蔡沛翰、劉丞恩自應就本案犯行負共同正
    犯之責任。
五、綜上所述，本案事證明確，被告蔡沛翰、劉丞恩上開犯行堪
    以認定，均應予依法論科。
參、所犯法條及刑之酌科：
一、核被告蔡沛翰、劉丞恩所為，均係犯刑法第３３９條之４第１項
    第２款之三人以上共同犯詐欺取財罪、洗錢防制法第１４條第１
    項之一般洗錢罪。
二、被告蔡沛翰、劉丞恩就上開犯行，與「楊慶仁」及本案詐欺
    集團其他不詳成員間，具有犯意聯絡及行為分擔，應論以共
    同正犯。
三、被告蔡沛翰、劉丞恩就如附表編號１所示犯行，分別係於密
    接之時間內，向同一告訴人施行詐術，使該告訴人陷於錯誤
    而數次匯款至人頭帳戶，及就同一告訴人匯入之款項多次為
    提領行為，均係為達到詐欺取財之目的，而侵害同一告訴人
    之同一財產法益，各行為之獨立性均極為薄弱，難以強行分
    開，依一般社會健全觀念，應就同一告訴人之各次受詐騙匯
    款行為，及被告針對同一告訴人所匯款項之多次提領行為，
    視為數個舉動之接續施行，合為包括之一行為予以評價，論
    以接續犯之單純一罪。
四、被告就如附表一編號１所示犯行，係一行為同時觸犯三人以
    上共同犯詐欺取財罪及一般洗錢罪，為想像競合犯，應依刑
    法第５５條之規定，從一重論以三人以上共同犯詐欺取財罪。
五、按想像競合犯之處斷刑，本質上係「刑之合併」，其所謂從
    一重處斷，乃將想像競合犯組成之評價上數罪，合併為科刑
    一罪，其所對應之刑罰，亦合併其評價上數罪之數法定刑，
    而為一個處斷刑。易言之，想像競合犯侵害數法益者皆成立
    犯罪，論罪時必須輕、重罪併舉論述，同時宣告所犯各罪名
    ，包括各罪有無加重、減免其刑之情形，亦應說明論列，量
    刑時併衡酌輕罪部分量刑事由，評價始為充足，然後依刑法
    第５５條前段規定「從一重處斷」，非謂對於其餘各罪可置而
    不論。因此，法院決定處斷刑時，雖以其中最重罪名之法定
    刑，做為裁量之準據，惟於裁量其輕重時，仍應將輕罪合併
    評價在內。查洗錢防制法第１６條第２項規定：「犯前二條之
    罪，在偵查或審判中自白者，減輕其刑。」，被告蔡沛翰就
    本案犯罪事實，迭於警詢、檢察官訊問及本院審理中坦承不
    諱，是其就所犯洗錢防制法部分，依上開規定原應減輕其刑
    ，雖依前揭想像競合犯之說明，被告蔡沛翰就其犯行係從一
    重論處三人以上共同犯詐欺取財罪，然就被告此部分想像競
    合輕罪得減刑部分，本院於依照刑法第５７條量刑時，將併予
    審酌。
六、按刑法第５９條規定犯罪之情狀可憫恕者，得酌量減輕其刑，
    其所謂「犯罪之情狀」，與同法第５７條規定科刑時應審酌之
    一切情狀，並非有截然不同之領域，於裁判上酌減其刑時，
    應就包括刑法第５７條所列舉之１０款事項等犯罪一切情狀，予
    以全盤考量，審酌其犯罪有無可憫恕之事由，如有無特殊之
    原因與環境，在客觀上足以引起一般同情，以及宣告法定低
    度刑，是否猶嫌過重等，以為判斷（最高法院８０年度台上字
    第３６９４號判決意旨參照）。查被告劉丞恩
　　為上開加重詐欺取財犯行時，年僅２０歲，年輕識淺，為賺取
    金錢，即率為本案加重詐欺取財犯行，固有不該，然被告劉
    丞恩於本院審理中已與告訴人達成調解，並已實際賠償告訴
    人１０萬７５００元，有本院調解筆錄１份在卷可稽（見本院卷第１
    ３５至１３７頁），足認被告劉丞恩係因一時失慮致罹重典，相
    較於其他加重詐欺取財之行為人，拒絕賠償告訴人者，被告
    劉丞恩之犯罪情節實屬較輕，倘就被告劉丞恩加重詐欺犯行
    論以法定最低度刑１年有期徒刑，確屬情輕法重，客觀上足
    以引起社會一般人之同情，縱宣告法定最低度之刑猶嫌過重
    ，爰依刑法第５９條規定酌減其刑。
七、爰以行為人之責任為基礎，審酌被告蔡沛翰、劉丞恩：㈠、
    正值青年，不思循正途獲取財物，為賺取金錢，竟加入詐欺
    集團，於本案中分別擔任「車手」、「把風及監視車手」之
    角色；㈡、被告蔡沛翰前已因參與其他詐欺集團，與該集團
    成員共犯３人以上詐欺取財犯行遭查獲（該案嗣已經臺灣雲
    林地方法院以１１０年度訴字第４３４號判決有罪，並經臺灣高等
    法院臺南分院以１１１年度軍金上訴字第５號判決上訴駁回），
    竟仍不知悔改，再為本案上開３人以上詐欺取財犯行，所為
    應予非難；㈢、本案詐欺集團使如附表編號１所示之告訴人將
    款項匯入人頭帳戶，由被告２人為上開提領、把風兼監視等
    分工後，再將上開提領之款項交付「楊慶仁」輾轉繳回集團
    上手，以隱匿其詐欺所得去向，所為嚴重損害財產交易安全
    及社會經濟秩序，破壞人際間信任關係，造成上開告訴人財
    產損失，所生危害非輕；㈣、被告蔡沛翰犯後已坦承犯行，
    就一般洗錢犯行部分，於警詢、檢察官訊問及本院審理中均
    自白，已符合相關自白減刑規定（學理所稱想像競合所犯輕
    罪之釐清作用），惟迄未與上開告訴人達成和解、賠償其等
    所受損失之犯後態度；㈤、被告劉丞恩犯後雖否認犯行，然
    已於本院審理中與告訴人達成調解，並已賠償告訴人所受之
    損失完畢，述之如前，態度尚非惡劣；㈥、犯罪之動機、目
    的、手段、分工之角色、告訴人受騙之金額，及被告２人於
    本院審理中自述之智識程度、經濟狀況、婚姻家庭生活狀況
    （見本院卷第７７頁）等一切情狀，而分別量處如主文所示之
    刑。
肆、關於沒收：
一、犯罪所得：
㈠、被告蔡沛翰為上開加重詐欺取財犯行，自「楊慶仁」處取得５
    ０００元之報酬乙節，此經被告蔡沛翰於檢察官訊問及本院審
    理中供認不諱（見偵卷第４０頁，本院卷第９５頁），核屬其本
    案犯罪之所得，雖未據扣案，仍應依刑法第３８條之１第１項、
    第３項規定，予以宣告沒收，並於全部或一部不能沒收或不
    宜執行沒收時，追徵其價額。
㈡、觀之上開被告蔡沛翰、劉丞恩之ＭＥＳＳＥＮＧＥＲ對話紀錄截圖內容
    「看哥能不能先領錢我要先還人家錢」，雖可推敲被告劉丞
    恩從事本案加重詐欺取財犯行應可獲得一定之報酬，然因被
    告劉丞恩否認犯罪，而證人蔡沛翰於本院審理中亦證稱：我
    不知道劉丞恩有沒有拿到錢、也不知道他拿到多少錢等語（
    見本院卷第８８至８９頁），本院實無從認定被告劉丞恩於本案
    中究有無實際取得報酬或利益，再考之被告劉丞恩業已賠償
    告訴人１０萬７５００元，此金額應已超過其所能獲得之報酬或利
    益，是縱被告劉丞恩本案犯行獲有一定報酬或利益，仍不應
    予宣告沒收或追徵，附此敘明。
㈢、按洗錢防制法第１８條規定：「(第１項)犯第１４條之罪，其所移
    轉、變更、掩飾、隱匿、收受、取得、持有、使用之財物或
    財產上利益，沒收之；犯第１５條之罪，其所收受、持有、使
    用之財物或財產上利益，亦同。（第２項）以集團性或常習
    性方式犯第１４條或第１５條之罪，有事實足以證明行為人所得
    支配之前項規定以外之財物或財產上利益，係取自其他違法
    行為所得者，沒收之。」；係對洗錢之標的之財物或財產上
    利益所為之沒收規定（立法理由參照），惟該規定並未明文
    規定「不問屬於犯罪行為人與否均沒收」，仍應以屬於被告
    所有者為限，始予沒收。本案被告蔡沛翰、劉丞恩上開詐欺
    贓款業均上繳予集團上手「楊慶仁」，已如前述，則此部分
    掩飾之洗錢不法所得，被告２人不具所有權及事實上管領權
    ，自無從依上開規定對被告２人宣告沒收。
二、供犯罪所用之物：
㈠、被告蔡沛翰本案係持用其所有之門號○○○○○○○○○○號行動電話
    與被告劉丞恩所有之門號○○○○○○○○○○號行動電話聯繫上開領
    取提款卡包裹乙事，分據被告蔡沛翰、劉丞恩於本院審理中
    供述在卷（見本院卷第９１、１０２至１０３頁），核屬其等所有、
    供本案犯罪所用之物，現分別扣押於他案中（被告蔡沛翰上
    開門號行動電話扣於臺灣臺南地方法院１１０年度金訴字第５７５
    號案件中；被告劉丞恩上開門號行動電話扣於臺灣雲林地方
    法院１１１年度金訴字第８４號案件中），
　　應依刑法第３８條第２項前段之規定，予以宣告沒收。
㈡、至被告蔡沛翰於本院審理中所述「楊慶仁」提供其與被告劉
    丞恩供本案犯罪聯繫使用之不詳門號ＩＰＨＯＮＥ６工作機１支，因
    未據扣案，又無證據現仍為被告２人所持有中，不具所有權
    及事實上管領權，爰不予宣告沒收及追徵，併此敘明。
據上論斷，應依刑事訴訟法第２９９條第１項前段，洗錢防制法第１４
條第１項，刑法第１１條前段、第２８條、第３３９條之４第１項第２款、
第５５條、第５９條、第３８條第２項前段、第３８條之１第１項前段、第３
項，刑法施行法第１條之１第１項，判決如主文。
本案經檢察官邱朝智提起公訴，檢察官廖俊豪到庭執行職務。
中　　華　　民　　國　　111 　年　　8 　　月　　15　　日
                  刑事第四庭  審判長法  官  陳仁智
                                    法  官  沈芳伃
                                    法  官  簡仲頤
以上正本證明與原本無異。
如不服本判決應於收受判決後20日內向本院提出上訴書狀，並應敘述具體理由；其未敘述上訴理由者，應於上訴期間屆滿後20日內向本院補提理由書（均須按他造當事人之人數附繕本）「切勿逕送上級法院」。告訴人或被害人如對於本判決不服者，應具備理由請求檢察官上訴，其上訴期間之計算係以檢察官收受判決正本之日期為準。　　　　　　　　　　　　　　　　　　
中　　華　　民　　國　　111 　年　　8 　　月　　15　　日
                            　　　　書記官　吳明蓉
附表：（金額：新臺幣）
編號 告訴人 詐欺方式 匯款時間 匯款金額 人頭帳戶 提領車手 提領時間 提領地點 提領金額 １ 陳○○ １１０年１０月３１日１５時２９分（起訴書誤載為５９分）許，撥打電話予陳○○，佯稱係商店賣家、銀行人員，並以：賣家電腦遭駭客入侵，駭客以其名義消費購買化妝水，需取消訂單為由，要求陳○○依指示操作其金融帳戶，致陳○○陷於錯誤，而匯款至右列帳戶。 １１０年１０月３１日１６時９分 ４萬９９８７元 合作金庫商業銀行帳號○○○○○○○○○○○○○○○○號帳戶（戶名：江○○） 蔡沛翰 １１０年１０月３１日１６時１３分 嘉義市○○路○○巷○○號合作金庫商業銀行ＡＴＭ ３萬元    同日１６時１０分 ４萬９９８８元   同日１６時１４分  ３萬元        同日１６時１５分  ３萬元        同日１６時１６分  １萬元    同日１６時１７分 １萬５１２３元   同日１６時２９分 嘉義市○○路○○○號玉山郵局ＡＴＭ １萬５００５元 
附錄本案論罪科刑法條：
壹、洗錢防制法第１４條：
　　有第二條各款所列洗錢行為者，處７年以下有期徒刑，併科
    新臺幣５００萬元以下罰金。
    前項之未遂犯罰之。
    前二項情形，不得科以超過其特定犯罪所定最重本刑之刑。
貳、中華民國刑法第３３９條之４：
    犯第３３９條詐欺罪而有下列情形之一者，處１年以上７年
    以下有期徒刑，得併科１００萬元以下罰金：
    一、冒用政府機關或公務員名義犯之。
    二、三人以上共同犯之。
    三、以廣播電視、電子通訊、網際網路或其他媒體等傳播工
        具，對公眾散布而犯之。
　　前項之未遂犯罰之。